臺灣板橋地方法院交通事件裁定　　　 100年度交聲字第3018號
原處分機關　交通部公路總局臺北區監理所蘆洲監理站
異　議　人　許錦榮
上列異議人即受處分人因違反道路交通管理處罰條例案件，對於
原處分機關交通部公路總局臺北區監理所蘆洲監理站於中華民國
99 年8月20日所為北監蘆字第裁46-C00000000號裁決處分，聲明
異議，本院裁定如下：
    主  文
異議駁回。
    理  由
一、原處分意旨略以：異議人即受處分人許錦榮於民國99年8 月
    1 日晚間18時45分許，騎乘許華欣所有之車牌號碼LG5-656
    號普通重型機車，行經新北市三重區○○○街277巷口，因
    有「酒後駕車，酒測值達0.59MG/L」之違規行為，經臺北縣
    政府（現改制為新北市政府）警察局三重分局大有派出所值
    勤員警予以攔停掣單舉發，嗣經原處分機關查證後，仍認違
    規屬實，遂依道路交通管理處罰條例第35條第1 項第1 款、
    第24 條 第1 項第2 款（原裁決書漏載第24條第1 項第2 款
    ）等規定，裁處罰鍰新臺幣（下同）4 萬5000元，並吊扣其
    駕駛執照12個月，並應參加道路交通安全講習。
二、異議人異議意旨略以：本人酒後駕車違規獲判緩起訴並已向
    國庫支付30,000元，基於一事不二罰原則，監理站不應再裁
    決繳納罰鍰4 萬5000元；據此聲明異議，請撤銷該裁決處分
    云云。
三、經查：
(一)、按「受處分人，不服道路交通管理處罰條例第8條主管機關
    所為之處罰者，得於接到裁決書之翌日起20日內，向管轄地
    方法院聲明異議。」，道路交通管理處罰條例第87條第1 項
    定有明文。又「交通法庭認聲明異議不合法律上之程式，且
    無從補正者，應以裁定駁回之。」，道路交通事件處理辦法
    第18條前段亦有明文。再「處理違反道路交通管理事件，有
    關文書送達之程序，依行政程序法之規定。」，違反道路交
    通管理事件統一裁罰標準及處理細則第5 條定有明文。次按
    「送達，於應受送達人之住居所、事務所或營業所為之，但
    在行政機關辦公處所或他處會晤應受送達人時，得於會晤處
    所為之。」；「於應送達處所不獲會晤應受送達人時，得將
    文書付與有辨別事理能力之同居人、受僱人或應送達處所之
    接收郵件人員。」，行政程序法第72條第1 項、第73條第1
    項分別定有明文。另按法院受理有關交通事件，準用刑事訴
    訟法之規定；刑事訴訟法規定之期間，其計算依民法規定，
    道路交通管理處罰條例第89條前段、刑事訴訟法第65條亦有
    明文。而一定期間內應為意思表示者，其期間之末日為星期
    日、紀念日或其他休息日時，依民法第122 條規定，既應以
    其休息日之次日代之，則關於道路交通案件計算法定期間時
    ，如果期間之末日為上述之休息日，即應不予算入，但休息
    日在期間中而非期間之末日者，自不得予以扣除（最高法院
    30 年 抗字第287 號判例意旨參考）。
(二)、異議人就於上開時、地，酒後騎乘該機車之事實，為異議人
    所不否認，並有交通部公路總局臺北區監理所蘆洲監理站北
    監蘆字第裁46-C00000000號違反道路交通管理事件裁決書、
    交通部公路總局臺北區監理所蘆洲監理站送達證書、臺北縣
    政府警察局（現改制為新北市政府）北縣警交大字第C00000
    000號舉發違反道路交通管理事件通知單在卷可稽，是異議
    人上開酒駕之違規行為，洵堪認定。
(三)、又查上開違反道路交通管理事件裁決書，於99年8 月20日經
    原處分機關交通部公路總局臺北區監理所蘆洲監理站於當日
    裁決，並於同日交付異議人委任至到案處所辦理裁決到案程
    序之受任人（即代理人）「郭先毅」簽收，此有交通部公路
    總局臺北區監理所蘆洲監理站送達證書及委任書各1 紙附卷
    可憑。是揆諸上開說明，原處分機關已依法送達裁決書予異
    議人，並自99年8 月20日送達日即發生合法送達之效力。又
    異議人之送達地址在臺北縣三重市（現改制為新北市三重區
    ），並不在原處分機關所在之鄉鎮市，且為受理聲明異議案
    件法院即本院之管轄區域內者，依首開規定，須扣除在途期
    間2 日，則其聲明異議期間應於裁決書送達日99年8 月20日
    即生效後之翌日（即99年8 月21日）起算不變期間22日，即
    於99年9 月13日星期一屆滿（因末日即99年9 月11日為假日
    〈星期六〉，再順延至99年9 月13日〈星期一〉），故本件
    異議人聲明異議期間之末日應為99年9 月13日。惟異議人竟
    遲至100 年9 月6 日始向原處分機關即交通部公路總局臺北
    區監理所蘆洲監理站提出聲明異議狀，此有聲明異議狀影本
    所蓋之公路總局臺北區監理所蘆洲監理站第三股收件章日期
    存卷可證，故其聲明異議顯已逾期，不合法律上程式，且無
    從補正，其異議既屬不合法，應予駁回。
四、至聲明異議狀所執之實體抗辯事項，因異議人所為本件聲明
    異議程序於法有違，故本院無從為實體審查及裁定。惟按行
    政罰法第26條規定：「一行為同時觸犯刑事法律及違反行政
    法上義務規定者，依刑事法律處罰之。但其行為應處以其他
    種類行政罰或得沒入之物而未經法院宣告沒收者，亦得裁處
    之。前項行為如經不起訴處分或為無罪、免訴、不受理、不
    付審理之裁判確定者，得依違反行政法上義務規定裁處之。
    」又「其他種類行政罰」，係指違反行政法上之義務而應受
    裁罰性之不利處分，依行政罰法第二條規定，包括吊扣證照
    之處分。而探究上開規定之立法目的，一行為同時觸犯刑事
    法律及違反行政法上義務規定時，由於刑罰與行政罰同屬對
    於不法行為之制裁，而刑罰之懲罰作用較強，故依刑事法律
    處罰即足資警惕時，並無一事二罰再處行政罰之必要。且刑
    事法律處罰，由司法機關依法定程序為之，較符合正當法律
    秩序，應予優先適用；惟罰鍰以外之沒入或其他種類行政罰
    ，因兼具維護公共秩序之作用，為達行政目的，行政機關得
    併予裁處。是汽車駕駛人經測試檢定酒精濃度超過規定標準
    之行為，如同時涉犯刑法第185 條之3 之公共危險罪嫌，依
    上開行政罰法第26條第1 項規定，道路交通主管處罰機關除
    得依該條項但書規定處以其他種類行政罰（例如吊扣駕駛執
    照）外，應由管轄之地方法院檢察署依刑事案件程序處理，
    嗣後如無行政罰法第26條第2 項所規定之經不起訴處分或為
    無罪、免訴、不受理、不付審理之裁判確定等事由，即不得
    依道路交通管理處罰條例第35條第1 項第1 款規定裁處行為
    人罰鍰之行政罰。經查，異議人因同一酒後駕車行為，涉犯
    刑法第185 條之3 公共危險罪，業經臺灣板橋地方法院檢察
    署檢察官於99年8 月24日以99年度速偵字第4920號為緩起訴
    處分，並命應向國庫支付3 萬元確定，緩起訴期間自99年8
    月24日起至100 年8 月23日止，迄今業已期滿未經撤銷等情
    ，此有前揭緩起訴處分書、臺灣高等法院被告前案紀錄表、
    彰化銀行匯款回條各1 份在卷可稽。準此，已支付之緩起訴
    處分金部分，因緩起訴未被撤銷自無從再適用行政罰之必要
    ，移送機關就異議人所為罰鍰其中3 萬元部分之行政裁罰，
    尚有未洽，基此，本院依法雖未能就實體事項予以審酌，惟
    按「違法行政處分於法定救濟期間經過後，原處分機關得依
    職權為全部或一部之撤銷；其上級機關，亦得為之。…」；
    「行政處分於法定救濟期間經過後，具有下列各款情形之一
    者，相對人或利害關係人得向行政機關申請撤銷、廢止或變
    更之。但相對人或利害關係人因重大過失而未能在行政程序
    或救濟程序中主張其事由者，不在此限。一、具有持續效力
    之行政處分所依據之事實事後發生有利於相對人或利害關係
    人之變更者。二、發生新事實或發現新證據者，但以如經斟
    酌可受較有利益之處分者為限。三、其他具有相當於行政訴
    訟法所定再審事由且足以影響行政處分者。」，行政程序法
    第117 條前段及第128 條第1 項分別定有明文，顯見行政處
    分（包含行政秩序罰）於經法定救濟期間後，倘有上開情形
    ，行政機關仍得予以撤銷或廢止，但須由原處分機關依職權
    ，或是由處分相對人向行政機關申請撤銷或廢止之，始為適
    法。復說明有關吊扣駕駛執照、參加道安講習之處分係罰鍰
    以外對於預防再犯之行政罰，乃為抑制酒後駕車之不法行為
    ，維護道路交通用路權人之生命、身體之安全法益，依行政
    罰法第26條第1 項但書之規定，得裁處之。基此，本件原處
    分機關如認其前述罰鍰之處罰，已因上開緩起訴處分之確定
    而有違法之處時，則仍可依職權撤銷該違法之處罰，或是基
    於受處分人之申請而加以撤銷，併此敘明。
據上論斷，應依道路交通管理處罰條例第87條第2 項、道路交通
事件處理辦法第17條前段，裁定如主文。
中    華    民    國   100    年    9     月    30    日
                  刑事第二十三庭  法  官  薛 嘉 珩
上列正本證明與原本無異。
如不服本裁定，應於裁定送達後五日內敘明抗告理由，向本院提
出抗告狀。
                                  書記官  黃 妍 爾
中    華    民    國   100    年    9     月    30    日